臺灣彰化地方法院刑事判決　　　　　　　 96年度訴字第355號
公　訴　人　臺灣彰化地方法院檢察署檢察官
被　　　告　甲○○
上列被告因違反毒品危害防制條例案件，經檢察官提起公訴（九
十六年度毒偵字第三八四、四一五、五六０號），被告於準備程
序中就被訴事實為有罪之陳述，經告以簡式審判之旨，並聽取意
見後，本院合議庭裁定由受命法官獨任進行簡式審判程序，判決
如下：
    主    文
甲○○施用第一級毒品，累犯，處有期徒刑捌月；又施用第一級
毒品，累犯，處有期徒刑捌月；又施用第一級毒品，累犯，處有
期徒刑捌月，扣案之第一級毒品海洛因壹包（淨重零點壹壹公克
、空包裝重零點貳公克），沒收銷燬之，注射針筒壹支，沒收
。應執行有期徒刑壹年捌月，扣案之第一級毒品海洛因壹包（淨
重零點壹壹公克、空包裝重零點貳公克），沒收銷燬之，注射
針筒壹支，沒收。
    犯罪事實及理由
一、犯罪事實：
    甲○○前於民國八十八年間，因施用毒品案件，經裁定送強
    制戒治，其後評定執行成效良好，於八十九年七月十九日停
    止戒治付保護管束出所，至八十九年七月二十一日保護管束
    期滿未經撤銷停止戒治，視為強制戒治執行完畢；又於五年
    內之九十一年間，因施用毒品案件，經臺灣彰化地方法院檢
    察署檢察官聲請送強制戒治並提起公訴，強制戒治部分於九
    十三年一月九日因法律修正而無庸繼續執行，所涉刑案部分
    ，則經本院以九十二年度訴字第二一一號判決判處有期徒刑
    八月確定，於九十三年十一月二日執行完畢。詎仍不知悔改
    ，復基於施用第一級毒品之犯意，於九十五年十一月三十日
    ，在彰化縣埔心鄉某農田旁，以將海洛因置於針筒內注射之
    方式，施用第一級毒品海洛因一次，嗣於同日十時三十五分
    許，為警在彰化縣員林鎮○○路○段五五七巷排水溝旁查獲
    。又另行基於施用第一級毒品之犯意，於同年十二月三日，
    仍在上開埔心鄉某農田旁，同採將海洛因置於針筒內注射之
    方式，施用第一級毒品海洛因一次。俟於同年月六日十二時
    三十分許，經警在同縣埔心鄉○○村○○路○段與流橋路口
    捕獲。再另行基於施用第一級毒品之犯意，於九十六年一月
    十一日，復在上開埔心鄉某農田旁（起訴書載為同縣員林鎮
    ○○路附近之產業道路旁），亦採將海洛因置於針筒內注射
    之方式，施用第一級毒品海洛因一次。嗣於同年月十三日十
    一時十分許，為警在同縣員林鎮○○路八二號新隆藥局前查
    獲，並當場扣得其所有供己施用之第一級毒品海洛因一包（
    淨重零點一一公克、空包裝重零點三二公克）及注射針筒一
    支。
二、本案證據：
(一)被告自白。
(二)彰化縣警察局員林、溪湖分局委託檢驗尿液代號與真實姓名
    對照認證單。
(三)銓昕科技股份有限公司濫用藥物尿液檢驗報告。
(四)法務部調查局九十六年三月二日調科壹字第０九六二三０一
    五三一０號鑑定通知書。
(五)扣案之海洛因一包（淨重零點一一公克、空包裝重零點三二
    公克）。
(六)扣案之注射針筒一支。
(七)臺灣高等法院被告前案紀錄表、臺灣彰化地方法院檢察署刑
    案資料查註紀錄表。
三、被告於九十五年十一月三十日、同年十二月六日為警查獲當
    日所採集之尿液經送驗結果，均呈嗎啡及可待因陽性反應，
    此有詮昕科技股份有限公司分別於九十五年十二月八日、同
    年月十九日所出具之五Ｃ０一０一二四、五Ｃ一一００三九
    號濫用藥物尿液檢驗報告各一紙附卷可稽。至被告於九十六
    年一月十三日十一時十分許經警捕獲後所採尿液送驗，雖無
    海洛因之陽性反應，惟按海洛因係嗎啡經化學合成半人工合
    成品，藥（毒）性倍於嗎啡，其經施用進入人體，藉人體解
    毒系統之代謝作用而分解成藥（毒）性較低於嗎啡，故於施
    用海洛因（麻藥）之煙毒嫌犯尿液中，可檢出嗎啡煙毒反應
    ；一般施用毒品，八小時內約有百分之八十量於尿中排出，
    二十四小時後剩餘量之百分之九十再排出，七十二小時仍有
    微量排出，有憲兵司令部八十年五月七日（八十）鑑驗字第
    一七四六號函可參；而被告自承最後施用第一級毒品海洛因
    之時間為九十六年一月十一日，距其被查獲之同年月十三日
    ，相隔已有二日以上，是其尿液驗無施用海洛因之反應，亦
    屬符合經驗法則；再者，被告所採尿液其「嗎啡」檢驗結果
    固呈陰性反應，然濃度亦高達二九０ｎｇ／ｍｌ，距離得認
    定有陽性反應之三００ｎｇ／ｍｌ相差無多，有卷附詮昕科
    技股份有限公司九十六年一月二十五日出具之000000
    00號濫用藥物尿液檢驗報告一紙得憑，此外，被告於該次
    被查獲時，亦經扣得第一級毒品海洛因一包（淨重零點一一
    公克、空包裝重零點三二公克）及注射針筒一支，足認被告
    自白有於九十六年一月十一日施用第一級毒品海洛因部分確
    與事實相符，堪可認定。
四、按毒品危害防制條例於九十二年七月九日修正公布，自九十
    三年一月九日施行，其中第二十條、第二十三條將施用毒品
    之刑事處遇程序，區分為「初犯」及「五年內再犯」、「五
    年後再犯」。依其立法理由之說明：「初犯」，經觀察、勒
    戒或強制戒治後，應為不起訴處分或不付審理之裁定；經觀
    察、勒戒或強制戒治執行完畢釋放後，「五年內再犯」者，
    因其再犯率甚高，原實施之觀察、勒戒及強制戒治既已無法
    收其實效，爰依法追訴或裁定交付審理。至於經觀察、勒戒
    或強制戒治執行完畢釋放後，「五年後再犯」者，前所實施
    之觀察、勒戒或強制戒治已足以遮斷其施用毒品之毒癮，為
    期自新及協助其斷除毒癮，仍適用「初犯」規定，先經觀察
    、勒戒或強制戒治之程序。從而依修正後之規定，僅限於「
    初犯」及「五年後再犯」二種情形，始應先經觀察、勒戒或
    強制戒治程序。倘被告於五年內已再犯施用毒品，經依法追
    訴處罰，縱其第三次（或第三次以上）再度施用毒品之時間
    ，在初犯經觀察、勒戒或強制戒治執行完畢釋放五年以後，
    因與單純之「五年後再犯」之情形有別，已不合於「五年後
    再犯」之例外規定，且因已於「五年內再犯」，顯見其再犯
    率甚高，原實施觀察、勒戒或強制戒治，已無法收其實效，
    即應回歸原則性規定，由檢察官逕行起訴，依該條例第十條
    處罰（最高法院九十五年五月九日第七次刑事庭會議決定、
    九十五年度臺非字第一三四號裁判意旨參照）。查，被告前
    於八十八年間，因施用毒品案件，經裁定送強制戒治，其後
    評定執行成效良好，於八十九年七月十九日停止戒治付保護
    管束出所，至八十九年七月二十一日保護管束期滿未經撤銷
    停止戒治，視為強制戒治執行完畢；又於五年內之九十一年
    間，因施用毒品案件，經臺灣彰化地方法院檢察署檢察官聲
    請送強制戒治並提起公訴，強制戒治部分於九十三年一月九
    日因法律修正而無庸繼續執行，所涉刑案部分，則經本院以
    九十二年度訴字第二一一號判決判處有期徒刑八月確定，於
    九十三年十一月二日執行完畢等情，有卷附臺灣高等法院被
    告前案紀錄表、臺灣彰化地方法院檢察署刑案資料查註紀錄
    表可佐，足見被告在八十九年七月二十一日強制戒治執行完
    畢後五年內，曾再犯施用毒品案件，並經本院判刑確定後執
    行完畢，是被告前次所為之強制戒治治療程序，顯未能收到
    祛除毒癮之實效，參諸首揭說明，被告再犯本案施用第一級
    毒品之犯行，應依法論科。
五、沒收部分：
    扣案之海洛因一包，經送驗結果，確含第一級第六項毒品海
    洛因成分，淨重零點一一公克公克（空包裝重零點三二公克
    ），有卷附法務部調查局九十六年三月二日調科壹字第０九
    六二三０一五三一０號鑑定通知書一份可佐，為毒品危害防
    制條例第二條第二項第一款所稱之第一級毒品，屬違禁物，
    不問何人所有，應依同條例第十八條第一項前段之規定，沒
    收銷燬之；扣案之注射針筒一支，係被告所有供犯本案施用
    海洛因所用之物，業據被告於本院審理時供承在卷，應依刑
    法三十八條第一項第二款之規定，宣告沒收之。
六、應依刑事訴訟法第二百七十三條之一第一項、第二百九十九
    條第一項前段、第三百十條之二、第四百五十四條第一項，
    毒品危害防制條例第十條第一項、第十八條第一項前段，刑
    法第十一條、第四十七條第一項、第三十八條第一項第二款
    ，判決如主文。
七、如不服本判決，應於判決送達後十日內，向本院提出上訴狀
    （須附繕本），上訴於臺灣高等法院臺中分院。
本案經檢察官黃淑媛到庭執行職務。
中    華    民    國    96  　年     4    月    11    日
                  刑事第四庭  法  官  周　莉　菁
以上正本證明與原本無異。
如不服本判決，應於判決送達後十日內向本院提出上訴狀 (須附
繕本)。
中    華    民    國    96  　年     4    月    18    日
                              書記官  黃　當　易
附錄本判決論罪科刑法條：
毒品危害防制條例第十條第一項：
施用第一級毒品者，處六月以上五年以下有期徒刑。
